臺灣臺中地方法院民事判決　95年度訴字第2121號
原　　　告
即反訴被告　甲○○
訴訟代理人　張昱裕　　律師
被　　　告
即反訴原告　乙○○
訴訟代理人　施瑞章　　律師
上列當事人間分配表異議之訴事件及反訴，經本院於民國96年1
月17日言詞辯論終結，判決如下：
    主    文
原告之訴駁回。
本訴訴訟費用新台幣參萬零柒佰玖拾玖元由原告負擔。
反訴被告應給付反訴原告新台幣肆佰貳拾陸萬玖仟玖佰參拾捌元
及其中新台幣伍拾萬元部分自民國八十六年十一月十二日起；其
中新台幣壹佰萬元自民國八十六年十一月四日起；其中新台幣壹
佰萬元自民國八十六年十月十四日起；其中新台幣壹佰萬元自民
國八十六年十月二日起；其中新台幣柒拾陸萬玖仟玖佰參拾捌元
自民國八十六年九月六日起，均至清償日止，按年利率百分之五
計算之利息。
反訴訴訟費用新台幣肆萬參仟貳佰柒拾參元由反訴被告負擔。
    事實及理由
壹、本訴部分：
一、兩造不爭執，本院據以為本件判決基礎之事實：
(一)、原告本件起訴主張被告不得據以強制執行者，係本院94年度
    執字第9270號，於民國95年6月16日製作之分配表（定95年7
    月12日實行分配，下稱系爭分配表），其中編號10，執行名
    義：本院87年度票字第1號裁定，金額新台幣（下同）
    500000元，發票日：86年11月11日（即本票附表一編號1）
    ，編號11、12、13、14（執行名義：本院87年度票字第2號
    裁定，即本票附表二編號17、16、15，以上3紙本票面額均
    為0000000元，發票日分別為86年11月3日，86年10月13日，
    86年10月1日；及本票附表二編號14及13，以上2紙本票面額
    均為500000，發票日均為86年9月5日，被告僅據此2紙本票
    請求票面金額0000000 元其中之769938元），所示共6紙本
    票。分配表中就上述6紙本票，請求本金共計0000000元（利
    息詳附表利息起算日欄所示）。
(二)、原告主張上開6紙本票（即本票附表一編號1、本票附表二編
    號13-17，以下簡稱系爭本票）票款請求權已罹時效，並聲
    明：請求將系爭分配表分配次序第10、11、12、13、14之本
    票債權及執行費剔除，依剔除後各債權人債權比例更正分配
    表。
(三)、上開6紙本票，係本院88年度簡上字第490號判決附表一、二
    所示18紙本票其中之6紙。又本院上開判決宣判日為91年12
    月20日。言詞辯論終結日為91年12月6日，此一判決已確定
    ，判決結果認定如該判決本票附表一、二所示之本票18紙債
    權，逾0000000元部分，票據債權不存在。
(四)、經比對系爭分配表，被告並未執87票字第2號裁定附表所列
    之另12紙本票（即系爭本票以外之12紙本票），於本院94
    年度執字第9270號案件中，請求強制執行。
二、本件關鍵爭點及關於爭點兩造之主張：
(一)、依據系爭6張本票取得之本票裁定能否強制執行？
(二)、兩造之主張：
１、原告主張：不行，時效已消滅。
２、被告主張：可以，我們在原告之前提出的消極確認之訴中獲
    得勝訴判決，應訴也是權利的行使的一種，而且我們對於原
    告的財產都有聲請假扣押，目前也在查封狀態中，所以沒有
    時效消滅的問題。
三、法院之判斷：
(一)、按消滅時效因左列事由而中斷：三、起訴。民法第129條第1
    項第3款定有明文。起訴乃於訴訟上行使權行之行為，此之
    起訴當然指提起民事訴訟而言，其為給付之訴，確認之訴，
    形成之訴，抑為本訴反訴，乃至附帶民事訴訟，均非所問。
    即債務人提起債務不存在之消極的確認之訴，而債權人應訴
    者，亦無不可（參鄭玉波著「民法總則」，1986年6月修訂4
    版，第372頁參照）。次按，因起訴而中斷之時效，自受確
    定判決，或因其他方法訴訟終結的，重行起算。經確定判決
    或其他與確定判決有同一效力之執行名義所確定之請求權，
    其原有消滅時效期間不滿五年者，因中斷而重行起訴之時效
    期間為五年。民法第137條第2、第3項亦有明文。
(二)、查本件系爭6紙本票，曾經原告提起確認本票債權不存在之
    訴，被告應訴後，經本院於91年12月20日，以88年度簡上字
    第490號判決認定如本票附表一、二所示之本票，其中超過
    0000000元部分，票據權利不存在。揆諸上開法律規定及說
    明，被告持有之系爭6紙本票，縱不持以聲請強制執行，亦
    需至96年12月20日，請求權時效始消滅。況被告於94年2月
    25日即持本院87年度票字第1、第2號裁定（此2裁定即本院
    裁定准許被告持包含系爭6紙本票在內之本票強制執行）向
    本院聲請強制執行，此經調取本院94年度執字第9270號民事
    執行卷宗查閱屬實。是原告主張系爭本票請求權已罹時效，
    並請求將系爭分配表中分配次序第10-14（即依系爭本票執
    行共計本金0000000元）及執行費剔除，自屬無據，應予駁
    回。
貳、反訴部分：
一、反訴原告訴之聲明：如主文第3、4項所示。
二、事實摘要：
(一)、反訴原告起訴主張：
    系爭6紙本票請求權既未罹時效，反訴原告自得據以請求反
    訴被告如數給付如反訴原告依據系爭6紙本票請求強制執行
    之債權金額及利息（反訴原告請求依年利率5%計算，較本院
    88年度簡上字第490號判決所認定之票據債權，即法定利率
    年利率6%為低，自無不可），自屬有據。
(二)、反訴被告則以：系爭6紙本票已罹時效等語置辯，並聲明：
    請求駁回反訴原告之反訴。
三、法院之判斷：
(一)、關於消極確認之訴，經確定判決，認法律關係成立予以駁回
    時，就該法律關係之成立即有既判力，上訴人前對系爭債權
    提起確認不存在之訴，既受敗訴之判決且告確定，則被上訴
    人於後案主張債權存在，請求如數履行，上訴人即應受前案
    既判力之羈束，不容更為債權不存在之主張（最高法院50年
    台上字第232號判例參照）。
(二)、查系爭6紙本票，曾經原告提起確認本票債權不存在之訴，
    被告應訴後，經本院於91年12月20日，以88年度簡上字第
    490號判決認定如本票附表一、二所示之本票，其中超過
    0000000元部分，票據權利不存在。換言之，即在反訴原告
    請求之本金0000000元範圍內之債權（及利息）存在，應受
    前案既判力之羈束，又反訴被告前開時效抗辯，並非足取，
    已如前述，是反訴原告提起本件反訴，請求反訴被告給付上
    開金額及按較前案所認定之利息低之利率，即年利率5%計算
    之利息，自屬有據，應予准許。
參、結論：本件本訴為無理由，反訴為有理由，依民事訴訟法第
    78條判決如主文。
中　　華　　民　　國　　96　　年　　2　　月　　 14　　日
                  民事第四庭    法  官  曹宗鼎
上正本證明與原本無異
如對本判決上訴，須於判決送達後20日內向本院提出上訴狀。
中　　華　　民　　國　　96　　年　　2　　月　　 14　　日
                                書記官
